【裁判字號】    91,易,1066
【裁判日期】    920422
【裁判案由】    竊盜等
【裁判全文】
臺灣臺北地方法院刑事判決                       九十一年度易字第一○六六號
    公  訴  人  臺灣臺北地方法院檢察署檢察官
    被      告  乙○○
右列被告因竊盜等案件，經檢察官聲請簡易判決處刑（九十一年度偵字第九八一○號
），嗣經本院受理後（九十一年度簡字第二六○三號），認為不宜以簡易判決處刑，
而改以通常程序審理，本院判決如左：
    主  文
乙○○無罪。
    理  由
一、本件公訴意旨略以：被告乙○○基於意圖為自己不法之所有之概括犯意，先後於
    附表編號一至五所示時間，利用代收甲○○信件時取得甲○○所有華僑銀行信用
    卡（卡號：0000000000000000號）之預借現金密碼，持甲○○
    之上開信用卡，冒用甲○○之名義，在附表編號一至五所示地點，連續五次以該
    信用卡及所知密碼操作前開地點所設之自動付款機，而以此不正方法依序取得如
    附表編號一至五所示信用卡預借現金金額；乙○○並意圖為自己不法之所有，於
    九十一年一月二十三日某時，徒手竊取甲○○所持有、置放在臺北市○○路○段
    三四巷二八弄五號九樓甲○○住處之借據一紙、萬泰商業銀行信用卡簽帳單一紙
    、匯通銀行信用卡簽帳單一紙。因認被告係犯刑法第三百三十九條之二第一項之
    詐欺罪嫌、第三百二十條第一項之竊盜罪嫌云云。
二、按犯罪事實應依證據認定之，無證據不得推定其犯罪事實。又不能證明被告犯罪
    者，應諭知無罪之判決，刑事訴訟法第一百五十四條、第三百零一條第一項分別
    定有明文。又被害人所述被害情形如無瑕疵可指，而就其他方面調查又與事實相
    符，其供述始足據為判決之基礎；且告訴人之告訴，係以使被告受刑事訴追為目
    的，是其陳述是否與事實相符，仍應調查其他證據以資審認（最高法院三十二年
    上字第六五七號、五十二年台上字第一三００號判例參照）。又事實之認定，應
    憑證據，如未能發現相當證據，或證據不足以證明，自不能以推測或擬制之方法
    ，為裁判基礎（最高法院四十年台上字第八六號判例參照）。另認定犯罪事實所
    憑之證據，雖不以直接證據為限，間接證據亦包括在內；然而無論直接或間接證
    據，其為訴訟上之證明，須於通常一般之人不致有所懷疑，而得確信其為真實之
    程度者，始得據為有罪之認定，倘其證明尚未達到此一程度，而有合理之懷疑存
    在時，即無從為有罪之認定，亦有最高法院七十六年台上字第四九八六號判例可
    資參照。
三、公訴意旨認被告乙○○涉有刑法第三百三十九條之二第一項之詐欺罪嫌及第三百
    二十條第一項之竊盜犯嫌，無非係以：前開犯罪事實，業據告訴人甲○○於警訊
    及偵查中指述歷歷，並有華僑銀行信用卡帳單、預借現金明細、西門巴黎大廈管
    理員信件領取登記簿、簽帳單二紙為其主要論據。訊據被告乙○○固不否認曾拿
    告訴人所有之華橋銀行ＪＣＢ信用卡預借現金之事實，然堅詞否認有公訴意旨所
    指之詐欺及竊盜犯行，辯稱：上開信用卡預借現金係經過告訴人許可，且並未竊
    取所謂借據，而萬泰商業銀行信用卡之簽帳單及匯通銀行信用卡之簽帳單係告訴
    人交給我的。
四、經查：
（一）告訴人甲○○所居住位於台北市○○路○段三十四巷二十八弄五號九樓懷生國
      宅之住處，係由被告乙○○向台北市政府所承租，而由告訴人任連帶保證人，
      此有租賃契約書與公證書影本附卷（見偵卷第六十四頁、六十五頁），又告訴
      人與被告間素有金錢借貸，此有告訴人所提乙○○借款明細表附卷可參（見偵
      卷第三十六頁），而告訴人之信件均寄往被告位在台北市○○○路○段七十一
      號十樓之二十三，亦據告訴人與被告所述相符，據上，堪認告訴人與被告關係
      密切，是被告辯稱伊與告訴人當時為男女朋友之關係，常有資金往來，伊取得
      提款卡及密碼後，經告訴人之同意，才預借現金周轉等，尚非全然無據。又被
      告於本院審理中提出伊在台北銀行之帳戶於九十一年一月二十三日、二十四日
      遭告訴人分別匯出新臺幣（下同）十萬元、四萬九千九百五十六元之對帳單，
      此有該對帳單與影本一只附卷可稽，而此亦為告訴人所是認（見本院九十二年
      四月十日審判筆錄第四頁），姑不論該二筆錢實際是何人所有，然益能證明被
      告與告訴人間金錢之糾葛。且告訴人於九十年十一月間因華僑銀行通知繳交利
      息，已知有人盜刷信用卡（見本院九十二年一月七日訊問筆錄第三頁），卻遲
      至九十一年一月二十九日始去電華僑商業銀行信用卡部，反應信用卡帳款與朋
      友有爭議而要求先行停用，實違常情，亦有華僑商業銀行信用卡服務部函附卷
      可參，況告訴人陳稱雖拿到該信用卡，但未拿到密碼，而以告訴人自陳信用卡
      太多張等情，焉有不知尚有密碼，而聽任被告截留之理，足見，被告辯稱密碼
      及信用卡均告訴人所交付用以預借現金，應非無據。至公訴人所憑之華僑銀行
      信用卡帳單、預借現金明細、西門巴黎大廈管理員信件領取登記簿僅足以證明
      被告確持上開信用卡預借現金，但尚不足以證明被告未經告訴人同意竊取信用
      卡預借現金之犯行。
（二）被告從事販賣旅遊卡之工作，常由告訴人提供信用卡供被告使用，用以支付繳
      回公司之販售款，而後再由被告交付支票或現金給告訴人，此據告訴人指訴甚
      詳，復為被告所是認。是該信用卡簽帳單刷卡人收執聯究由何人保管已有疑問
      ？況告訴人於警訊中指訴不知被告為何偷走該二張信用卡簽帳單（見偵卷第三
      頁反面警訊筆錄），而於偵查中指訴被告有其住處之鑰匙，因此斷定簽帳單收
      據聯是其拿走（見偵查卷二十八頁正反面），然其於本院又指訴被告打我後將
      簽帳單以暴力取走（見本院九十二年三月二十日訊問筆錄第二頁、三頁），且
      提出聲明暨舉證之書狀具體指明被告以暴力取走簽帳單收據，此有告訴人所提
      前開書狀附本院卷可稽，其前後指訴不一，何者為真？更令人生疑，是公訴人
      憑告訴人之指訴即遽認被告涉有竊盜信用卡簽帳單之犯行，尚嫌速斷。又告訴
      人指訴借據遭被告竊取一節，究係何張票據？已難查證，且縱然遭竊為真，亦
      未有人目睹被告竊取，是難單憑被告有其住處之鑰匙，即率認被告竊取借據。
綜上所述，被告所涉上開竊盜等犯行，尚屬無從證明。此外，復查無其他積極證據足
認被告有何竊盜等之犯行，揆諸前揭之說明，自應為被告無罪之諭知。至告訴人與被
告間之金錢糾葛，告訴人自應依循民事救濟程序尋求救濟，附此敘明。
據上論斷，應依刑事訴訟法第四百五十二條、第三百零一條第一項，判決如主文
。
本案經檢察官黃兆揚到庭執行職務。
中      華      民      國        九十二年          四月        二十二日
                                      臺灣臺北地方法院刑事第六庭
                                            法  官  劉嶽承
右正本證明與原本無異。
如不服本判決，應於判決送達後十日內向本院提出上訴狀(應抄附繕本)。告訴人
或被害人如對於本判決不服者，應具備理由請求檢察官上訴，其上訴期間之計算
係以檢察官收受判決正本之日期為準。
                                            書記官  張耀鴻
中      華      民      國        九十二年          四月       二十二日
附表：
┌──┬─────────┬───────────┬──────────┐
│編號│  時         間   │   地            點   │   金額（新台幣）   │
├──┼─────────┼───────────┼──────────┤
│一  │九十年十月二日    │臺北市○○○路○段三六│二萬元              │
│    │                  │號                    │                    │
├──┼─────────┼───────────┼──────────┤
│二  │九十年十月二十五日│台北縣板橋市○○○路一│二萬元              │
│    │                  │段五五號              │                    │
├──┼─────────┼───────────┼──────────┤
│三  │九十年十二月四日  │臺北市○○○路○段三六│二萬元              │
│    │                  │號                    │                    │
├──┼─────────┼───────────┼──────────┤
│四  │同右              │同右                  │同右                │
├──┼─────────┼───────────┼──────────┤
│五  │同右              │同右                  │一萬元              │
└──┴─────────┴───────────┴──────────┘


司法院資訊處製作；財團法人民間司法改革基金會備份。
